【裁判字號】    96,重訴,19
【裁判日期】    970403
【裁判案由】    債務人異議之訴
【裁判全文】
臺灣高雄地方法院民事判決              96年度重訴字第19號
原      告  甲○○
訴訟代理人  鍾夢賢律師
被      告  丙○○
訴訟代理人  蔡建賢律師
上列當事人間債務人異議之訴事件，經本院於民國97年3月20日
言詞辯論終結，判決如下：
    主      文
確認兩造就本院八十七年度票字第一五九三一號本票裁定如附表
一編號1 至編號2 所示票據新臺幣捌佰萬元及本院八十八年度票
字第六一一三號本票裁定如附表二編號1 至編號7 所示票據其中
新臺幣貳佰萬元之債權債務關係均不存在。
原告其餘之訴駁回。
訴訟費用由被告負擔十分之二，其餘由原告負擔。
    事實及理由
壹、程序事項
一、按訴狀送達後，原告不得將原訴變更或追加他訴，但請求之
    基礎事實同一者，或擴張或減縮應受判決事項之聲明者，不
    在此限，民事訴訟法第255 條第1 項第2 款、第3 款定有明
    文。
二、查本件原告原起訴求為判決：(一)確認本院87年度票字第1593
    1 號、88年度票字第6113號、88年度票字第6115號裁定所示
    本票中之新台幣（下同）1,530 萬元債權債務關係不存在；
    (二)本院94年度執字第38416 號強制執行程序應就本院87年度
    票字第15931 號部分予以撤銷（見本院卷第2 頁）。嗣於本
    院言詞辯論終結前，就訴之聲明(一)減縮為：確認臺灣高雄地
    方法院87年度票字第15931 號、88年度票字第6113號本票裁
    定中之1,500 萬元債權債務關係不存在（見本院卷第265 頁
    ），係屬減縮應受判決事項之聲明；至於訴之聲明(二)則基於
    本院94年度執字第38416 號強制執行事件執行名義中之部分
    債務已因債務人事後清償而不存在之同一基礎事實，變更為
    ：本院87年度票字第15931 號本票裁定及88年度促字第3841
    6 號支付命令（即本院94年度執字第38416 號強制執行事件
    之執行名義）於超過1,600 萬元之本息部分不得強制執行（
    見本院卷第225 頁、第264 頁）。揆諸前引規定，原告所為
    上開訴之聲明之減縮及變更，均與法無違，應予准許。
貳、實體事項
一、原告起訴主張：原告於民國84年、85年間簽發本票擔保其積
    欠被告之借款債務，然因原告未能如期清償，被告遂持上開
    本票向本院聲請核發本票裁定，經本院發給87年度票字第15
    931 號、88年度票字第6113號、88年度票字第6115號本票裁
    定，合計票款為新臺幣（下同）3,100 萬元（下稱系爭3,10
    0 萬元票據債務）。原告則於89年11月10日就系爭3,100 萬
    元票款與被告達成和解，約定原告應於簽立協議書之日清償
    被告1,000 萬元，並自90年起至清償之日止，於每年年底清
    償被告30萬元，復締訂協議書1 份為憑（下稱系爭協議）。
    嗣原告雖疏未依系爭協議按期於90年年底前償付30萬元，然
    原告已分別於91年8 月14日、91年8 月22日委由訴外人戊○○，轉交由原告簽發，發票日為91年8 月28日、91年9 月23
    日，票號KC0000000 號、OAS0000000號、OAS0000000號，面
    額各為250 萬元、50萬元、200 萬元之支票3 紙，合計500
    萬元（下稱系爭總額500 萬元之票據3 張），用以清償系爭
    協議未還餘款。詎被告仍執系爭87年度票字第15931 號本票
    裁定為執行名義聲請強制執行，經本院以94年度執字第3841
    6 號清償票款強制執行事件受理在案（下稱系爭強制執行事
    件）。本件原告既已於執行名義成立後清償部分債務，爰依
    強制執行法第14條第1 項規定，提起本件訴訟等語。並聲明
    求為判決：(一)確認本院87年度票字第15931 號、88年度票字
    第6113號本票裁定中之1,500 萬元債權債務關係不存在。(二)
    本院87年度票字第15931 號本票執行裁定及88年度促字第55
    346 號支付命令（即94年度執字第38416 號之執行名義）於
    超過1,600 萬元之本息部分不得強制執行。
二、被告則以：被告否認有何委託訴外人戊○○自原告受領500
    萬元以清償系爭3,100 萬元票據債務之情事存在。又原告共
    積欠被告5,260 萬元借款債務迄未清償，其中除系爭3,100
    萬元票據債務外，被告另就其餘2,060 萬元借款債務取得88
    年度促字第55346 號支付命令及其確定證明書，並以系爭87
    年度票字第15931 號本票裁定及88年度促字第55346 號支付
    命令暨確定證明書作為執行名義，聲請就原告之財產強制執
    行，經本院以94年度執字第38416 號強制執行事件受理在案
    ，故原告縱於被告取得上開執行名義後曾清償部分債務，惟
    上開清償款項仍應依民法第323 條規定，先抵充法定利息後
    ，再抵充債務本金，經依上開順序抵充後，原告於89年11月
    10日簽立系爭協議書之日所給付之1,000 萬元尚不足抵充上
    開借款及票據債務所生之利息，是以被告自得執上開執行名
    義，於全部未受償之本息範圍內強制執行等語置辯。並聲明
    ：原告之訴駁回。
三、本件兩造不爭執事項如下：
  (一)原告於87、88年間積欠被告下列本票裁定（即本院87年度票
    字第15931 號、88年度票字第6113號、88年度票字第6115號
    本票裁定）所示之票據債務總額為3,100 萬元：
  1.本院於88年1 月8 日就原告所簽發，票號218926、144625號
    ，發票日均為84年11月23日，面額各為300 萬元、500 萬元
    之本票2 紙作成87年度票字第15931 號本票裁定（即附表一
    所示票據，見本院卷第6頁）。
  2.本院於88年5 月10日就下列原告簽發之本票作成88年度票字
    第6113號本票裁定，票據債務總額合計2,200 萬元（即附表
    二所示票據，見本院卷第163頁）：
    (1)原告於85年4 月29日簽發，面額分別為200 萬元、300 萬
      元、200 萬元、100 萬元、300 萬元、100 萬元、400 萬
      元之本票7 紙。
    (2)原告於85年12月5日簽發之面額300萬元本票1紙。
    (3)原告於85年12月27日簽發之面額300萬元本票1紙。
  3.本院於88年5 月10日就原告所簽發，發票日為85年12月7 日
    ，面額100 萬元之本票1 紙作成88年度票字第6115號本票裁
    定。
  (二)本院於88年8 月31日就原告積欠被告之借款債務，核發88年
    度促字第55346 號支付命令，命原告應向被告給付2,060 萬
    元，上開支付命令並於88年10月6 日確定，其中各該借款債
    務明細為：
    1.於82年11月2 日借款400 萬元。
    2.於82年11月26日借款350 萬元。
    3.於82年12月28日借款150 萬元。
    4.於83年5 月5 日借款400 萬元。
    5.於83年5 月2 日借款350 萬元。
    6.於84年4 月26日借款150 萬元。
    7.於84年10月12日借款130 萬元。
    8.於85年5 月7 日借款130 萬元。
  (三)兩造於89年11月10日簽立協議書1 份，結算其間之票據債務
    總額為3,100 萬元。原告並於同日支付1,000 萬元指明清償
    系爭3,100 萬元票據債務，經被告收訖無誤。
  (四)被告於88年間執本院87票字15931 號本票裁定聲請強制執行
    ，經本院以88年度執字第26754 號清償票款強制執行事件受
    理之（執行金額合計800 萬元，於93年8 月5 日受償2,569,
    946 元，其中含執行費123,500 元），嗣因執行所得不足清
    償債權，核發94年7 月7 日88年度執字第26754 號債權憑證
    予被告收執（見本院94年度執字第38416 號卷第21至22頁）
    。
  (五)被告於91年間執本院88年度促字第55346 號支付命令聲請強
    制執行，經本院以91年度執字第36226 號清償債務強制執行
    事件受理之（執行金額2,060 萬元，於93年8 月5 日受償43
    0,054 元，其中含執行費144,364 元），嗣因執行所得不足
    清償債權，核發94年7 月7 日91年度執字第36226 號債權憑
    證予被告收執（見本院94年度執字38416 號卷第24至25頁）
    。
  (六)原告於簽立系爭協議書後，固曾交付發票日為91年7 月9 日
    、以高雄市農會為發票人、面額30萬元之本票予被告，惟未
    經被告提示兌領。
  (七)原告透過訴外人乙○○分別於91年8 月14日交付以華南商業
    銀行北高雄分行（下稱華南銀行北高雄分行）為發票人及付
    款人，發票日為91年8 月14日，票號KC0000000 號，面額25
    0 萬元之本行支票1 紙（下稱系爭華南銀行250 萬元本行支
    票）；於91年8 月22日交付以原告之兄為發票人，以保證責
    任高雄市第三信用合作社（下稱三信合作社）為付款人，發
    票日為91年8 月28日、91年9 月23日，票號為OAS0000000號
    、OAS0000000號，面額分別為50萬元、200 萬元之支票2 紙
    （下稱系爭三信合作社50萬及200 萬元支票）予訴外人戊○○，均經訴外人戊○○於收受票據後各簽立保管條1 紙為憑
    ，並將上開票據存入其女兒丁○○在三信合作社天祥分社，
    設立之00000000000000帳號帳戶（下稱丁○○之三信帳戶）
    提示兌現後，悉數提領。
  (八)被告於94年7 月22日執上開88年度執字第26754 號債權憑證
    、91年度執字第36226 號債權憑證再於94年7 月27日聲請強
    制執行，經本院以94年度執字第38416 號強制執行事件（即
    系爭強制執行事件）受理之。原告於95年12月19日系爭強制
    執行程序終結前，就系爭強制執行事件提出本件債務人異議
    之訴。
四、本件兩造爭點為：(一)原告向訴外人戊○○所交付系爭總額50
    0 萬元之票款，是否對被告生清償債務之效力？(二)原告就本
    院87年票字第15931 號、88年票字第6113號本票裁定所示票
    據債務已清償數額為若干？應以何清償次序抵充上開債務？
    系爭強制執行事件之執行名義債權憑證中之部分債權債務，
    是否因原告事後清償而消滅？若有，數額若干？(三)原告請求
    確認本院87年度票字第15931 號、88年度票字第6113號中之
    1,50 0萬元債權債務關係不存在，是否有理由？(四)原告就系
    爭本院94年度執字第38416 號強制執行事件請求排除逾1,60
    0 萬元本息部分之強制執行，是否有理由？茲分述如下：
  (一)原告向訴外人戊○○所交付總額500 萬元之票款，是否對被
    告生清償之效力？
  1.按當事人主張有利於己之事實者，就其事實有舉證之責任，
    民事訴訟法第277 條定有明文。次按民法第309 條第1 項、
    第2 項前段規定：「依債務本旨，向債權人或其他有受領權
    人為清償，經其受領者，債之關係消滅」、「持有債權人簽
    名之收據者，視為有受領權人」。此謂「其他有受領權人」
    ，如債權人之代理人屬之。又向第三人為清償，經其受領者
    ，經債權人承認，或受領人於受領後取得其債權者，有清償
    之效力，民法第310 條第1 款亦有明定。本件原告主張其於
    被告取得87年度票字第15931 號、88年度票字第6113號本票
    裁定等執行名義後，除於89年11月10日簽立系爭協議書當日
    清償1,000 萬元票據債務外，並於91年8 月14日、91年8 月
    22日經由訴外人戊○○向被告清償500 萬元票款乙節，揆諸
    前揭規定，原告前開清償行為僅於向債權人之代理人或其他
    有受領權人為清償，或其清償行為業經債權人承認之情狀下
    ，始生清償效力，故原告自應就訴外人戊○○乃被告之代理
    人，或系爭3,100 萬元票據債務之受領人等有利於己之事項
    ，負舉證之責。
  2.經查：
  (1)原告於91年8 月14日、91年8 月22日經由訴外人乙○○各交
    付系爭華南銀行250 萬本行支票1 張、三信合作社50萬及20
    0 萬元支票2 張予第三人戊○○，嗣經訴外人戊○○存入其
    女兒丁○○之三信帳戶，提示兌領現金之事實，為兩造所不
    爭執，已如前述，並有保管條2 張及華南銀行北高雄分行96
    年4 月11日華北高字第09600141號函、三信合作社96年4 月
    16 日 高三信社秘文字第634 號函各1 份在卷可稽（見本院
    卷第21頁、第22頁、第68頁、第71頁），應認真實。
  (2)證人戊○○固證稱：其為處理兩造間之債務，而受立法委員
    許武勝之託向原告要債，並取得許武勝委員出具之委託書，
    其向原告及其代理人乙○○出示上開委託書後，即取得原告
    所交付系爭總額500 萬元之票據3 張（即華南銀行250 萬本
    行支票1 張、三信合作社50萬及200 萬元支票各1 張），其
    將上開支票存入其女兒之帳戶（即丁○○之三信帳戶）託收
    兌現後，再由其將現金交予許武勝委員等語（見本院卷第17
    5 頁、第176 頁）。證人乙○○復證稱：其於91年8 月14日
    、91年8 月22日曾代理原告處理兩造間之債務，斯時戊○○
    向其出示1 張被告的委託書及1 張原告開給被告的本票，以
    證其為被告之代理人，鑑於被告在91年8 月14日前數日已對
    原告之加油站進行查封，原告遂要求被告須停止強制執行鑑
    價動作，始同意還款，經戊○○當場致電話被告，徵得被告
    之同意後，原告見鑑價動作已經停止，始於91年8 月14日、
    91年8 月21日交付系爭總額500 萬元之票據3 張，由於戊○○斯時僅以電話聯絡取得被告之口頭承諾，尚未起封，其遂
    於保管條上註明，倘日後被告未依約撤回強制執行程序，戊○○即應返還系爭總額500 萬元之票據3 張等語（見本院卷
    第215 頁、第216 頁）。惟：
  原告迄本院言詞辯論終結之日，仍未能提出證人戊○○、乙○○所指由被告出具之委託書正本以供查核，究該委託書係
    訴外人許武勝所出具，或係被告本人出具，已屬有疑。況被
    告於89年間乃委託周伯皓就系爭3,100 萬元票據債務與原告
    進行協商，並簽立系爭協議書，有兩造不爭執為真正之協議
    書、授權書各1 紙在卷可憑（見本院卷第10頁、第12頁），
    原告既明知訴外人戊○○非原受被告委託出面協商系爭3,10
    0 萬元票據債務之人，則衡諸日常生活經驗法則，豈有不予
    究明並留存足以表彰訴外人戊○○為被告代理人身分之文書
    之理。本件原告既無法提出委託書以證訴外人戊○○於91年
    8 月14日、91年8 月21日向其收取系爭總額500 萬元票據3
    張時，確實執有被告出具之委託書，即難謂原告已盡其舉證
    責任，本院自無從推認訴外人戊○○為被告之代理人。
  又證人戊○○於91年間向原告催討債務時所提出之本票究記
    載何票據內容，迄今仍屬不明，而表彰系爭3,100 萬元票據
    債務之本票暨本票裁定，現仍由被告持有中，未經原告取回
    ，亦為兩造所不爭執，準此訴外人戊○○所持向原告催討債
    務之票據究否為系爭3,100 萬元票據債務所示之本票，即屬
    曖昧不明，尚難遽予推認戊○○為有權受領系爭3,100 萬元
    票據債務之人。
  再查，原告交予訴外人戊○○之系爭總額500 萬元票據3 張
    ，其中系爭華南銀行250 萬元本行支票係指名戊○○為受款
    人，非指名被告為受款人（見本院卷第70頁背面），已與原
    告主張其清償債務對象為被告乙情不符；其餘系爭三信合作
    社50萬及200 萬元支票則均經原告背書後，存入丁○○之三
    信帳戶內兌付，非由被告或戊○○背書後提示承兌（見本院
    卷第73頁背面），證人戊○○、乙○○復均證稱，其等無從
    證明系爭總額500 萬元之票據票款已經被告收訖等語（見本
    院卷第177 頁、第217 頁），自無從推認上開票據之付款對
    象為被告，亦無從推認被告有何受領系爭500 萬元票據清償
    款之事實。再觀諸戊○○於91年8 月14日、91年8 月22日所
    簽立之保管條均載明：原告委託戊○○保管之票據，於戊○○與被告協議不成時，戊○○須原封不動將票據返還原告等
    文字文義（見本院卷第21頁、第22頁），益徵訴外人戊○○
    乃受原告所託，持原告所交付系爭總額500 萬元票據3 張與
    被告進行債務協商，倘協商不成時，戊○○尚須返還票據予
    原告，顯見原告於94年8 月14日、91年8 月22日並非基於向
    被告本人以外之其他有權受領之人清償債務之意思交付系爭
    總額500 萬元票據3 張予戊○○，是其給付自不生清償系爭
    3,100 萬元票款債務之效力。
  3.綜上，原告向訴外人戊○○所交付總額500 萬元之票款並非
    向被告之代理人，或其他有權受領之人為清償，自不生清償
    系爭3,100 萬元之效力。
  (二)原告就本院87年票字第15931 號、88年票字第6113號本票裁
    定所示票據債務已清償若干數額？應以何清償次序抵充上開
    債務？系爭強制執行事件之執行名義債權憑證中之部分債權
    債務，是否因原告事後清償而消滅？若有，數額若干？
  1.按對於一人負擔數宗債務，而其給付之種類相同者，如清償
    人所提出之給付，不足清償全部債額時，由清償人於清償時
    ，指定其應抵充之債務，民法第321 條定有明文。又「清償
    人不為前條之指定者，依下列規定，定其應抵充之債務：(1)
    債務已屆清償期者，儘先抵充。(2)債務均已屆清償期或均未
    屆清償期者，以債務之擔保最少者，儘先抵充；擔保相等者
    ，以債務人因清償而獲益最多者，儘先抵充；獲益相等者，
    以先到期之債務，儘先抵充。(3)獲益及清償期均相等者，各
    按比例，抵充其一部。」、「清償人所提出之給付，應先抵
    充費用，次充利息，次充原本。其依前2 條之規定抵充債務
    者，亦同」，民法第322 條、第323 條亦有明定。
  2.經查：
  (1)原告於89年11月10日即簽立系爭協議書之日，即交付1,000
    萬元指明清償系爭協議書所示之3,100 萬元票據債務，系爭
    協議書所示之3,100 萬元票據債務即包括系爭87年度票字第
    15931 號本票裁定強制執行分配後之不足額、88年度票字第
    6113號、第6115號本票裁定所示票據債務，又系爭87年度票
    字第15931 號本票裁定所示本票發票日均為84年11月23日，
    均早於系爭88年度票字第6113、6115號本票裁定所示本票發
    票日，均為兩造所不爭執，而本件被告固於88年間即執系爭
    87年度票字第15931 號本票裁定聲請強制執行，惟上開強制
    執行事件迄93年8 月5 日始獲分配強制執行款2,569,946 元
    ，經扣除執行費123,500 元後，就上開票據償務僅獲償2,44
    6,446 元，為兩造所不爭執，並經本院調取本院94年度執字
    38416 號強制執行事件核閱屬實（見本院94年度執字第3841
    6 號卷第22頁）。堪認被告於89年11月10日交付1,000 萬元
    清償系爭3,100 萬元票據時，系爭87年度票字第15931 號本
    票裁定所示總額本金800 萬之票據債務尚未因強制執行受償
    之事實至明。揆諸前引規定，原告於89年11月10日交付1,00
    0 萬元自應先抵充清償期先屆至之系爭87年度票字第15931
    號本票裁定所示票據債務。
  (2)次按債權人向債務人表示免除債權之全部或一部者，則其全
    部或一部債之關係即應消滅，債務人對於免除部分之債自得
    為消滅之抗辯，有最高法院20年上字第703 號判例要旨可資
    參照。依本件系爭協議書第1 條、第3 條記載：「甲方（即
    原告）於協議生效後，先清償乙方（即被告）1,000 萬元，
    由乙方親收點訖」、「乙方於協議生效後，乙方同意甲方之
    要求，放棄上開積欠款之全部利息（即甲方所積欠乙方之款
    項，乙方不予計算利息）」，而原告已於89年11月10日簽立
    系爭協議書當日清償1,000 萬元，為兩造所不爭執，已如前
    述，揆諸前引判例要旨，系爭協議書既於89年11月10日成立
    生效，即同時發生免除系爭協議書所示系爭3,100 萬元票據
    債務利息之效果，系爭3,100 萬元票款本金之利息債務自斯
    時起即應消滅（見本院卷第10頁），是原告主張上開1,000
    萬元清償款應全數抵充系爭87年度票字第15931 號本票裁定
    所示票據債務本金800 萬元，非先予抵充系爭票款利息乙節
    ，應屬可採。被告辯稱由於被告未依系爭協議書第10條規定
    自90年起於每年年底清償債務30萬元，故不生免除債務利息
    之效果云云，核與系爭協議書之約定有違，而不可採。
  (3)綜上，本件原告於89年11月10日交付被告收執之1,000 萬元
    於清償系爭87年度票字第15931 號本票裁定所示票據債務本
    金800 萬元後，其餘款200 萬元應依序各按票面額比例，平
    均抵充清償期在後，為兩造所不爭執之系爭88年度票字第61
    13號本票裁定所示，發票日均為85年4 月29日，面額分別為
    200 萬元、300 萬元、200 萬元、100 萬元、300 萬元、10
    0 萬元、400 萬元之7 紙本票票據債務本金2,200 萬元，亦
    即系爭88年度票字第6113號本票裁定於前開受清償之200 萬
    元範圍內之票據債務已不存在。
  (三)原告請求確認本院87年度票字第15931 號、88年度票字第61
    13號本票裁定中之1,500 萬元債權債務關係不存在，是否有
    理由？
    本院87年度票字第15931 號本票裁定所示票據債務利息業經
    被告於89年11月10日簽立系爭協議書之日免除，其票據債務
    本金800 萬元則經原告於同日全數清償完畢；另本院88年度
    票字第6113號本票裁定所示票據債務利息，亦因系爭協議書
    成立生效而免除，其中票據債務本金則經部分清償200 萬元
    ，業經本院審認如前，故原告請求確認本院87年度票字第15
    931 號本票裁定所示債權債務關係不存在，及本院88年度票
    字第6113號本票裁定中之200 萬元債權債務關係不存在，為
    有理由。原告逾前開範圍所為主張，則未據原告舉證證明有
    何另向被告清償500萬元債務情事，為無理由，應予駁回。
  (四)原告就系爭本院94年度執字第38416 號強制執行事件請求排
    除逾1,600 萬元本息部分之強制執行，是否有理由？
  1.經查：
  (1)被告於89年11月10日悉數受償系爭87年度票字第15931 號本
    票裁定所示總額800 萬元票據債務本金後，並未撤回以上開
    本票裁定為執行名義之本院88年度執字第26754 號清償票款
    事件強制執行程序，復於93年8 月5 日獲分配執行案款2,56
    9,946 元（其中含執行費123,500 元），已如前述。惟上開
    88年度執字第26754 號強制執行事件，乃與本院91年度執字
    第36226 號強制執行事件（其執行名義為本院88年度促字第
    55346 號支付命令暨其確定證明書）合併執行受償，業經本
    院依職權調閱94年度執字第38416 號強制執行事件卷證足憑
    ，堪認上開誤分用以抵充87年度票字第15931 號本票裁定所
    示票據本息債務之分配款2,569,946 元，實應予以抵充本院
    91年度執字第36226 號強制執行事件所示執行名義，即本院
    88年度促字第55346 號支付命令所示之2,060 萬元借款債務
    。故本件被告再於94年7 月22日執本院94年7 月7 日88年度
    執字第26754 號債權憑證（執行名義為前開債權債務關係已
    不存在之87年度票字第15931 號本票裁定）聲請對原告之財
    產繼續執行（見本院94年度執字第38416 號卷第19頁），乃
    無所據，不得准許。
  (2)又本院88年度促字第55346 號支付命令所示借款債務於本院
    91年度執字第36226 號強制執行事件應獲分配之執行案款為
    900 萬元（即拍賣新連興窯業股份有限公司股東1430股所得
    150 萬元及拍賣源豐加油站出資額所得750 萬元），並應優
    先清償執行費144,364 元，暨本院88年度促字第55346 號支
    付命令所示各該借款債務計至93年8 月5 日止之利息10,476
    ,179 元 （即債權本利和31,076,179元－債權原本20,600,0
    00元＝利息10,476,179元），有本院民事執行處93年12月13
    日強制執行金額計算書分配表1 份在卷可稽（見本院94年度
    執字第38416 號卷第27至28頁）。是以上開執行拍賣案款於
    扣除強制執行費用及利息後，尚不足清償利息（即[10,476,
    179+144,364]-9,000,000=1,620,543元），本件被告再於94
    年7 月22日執本院94年7 月7 日91年度執字第36226 號債權
    憑證（執行名義為本院88年度促字第55346 號支付命令暨其
    確定證明書）聲請對原告之財產繼續執行（見本院94年度執
    字第38416 號卷第19頁），係屬有據，應予准許。
  2.綜上，系爭本院94年度執字第38416 強制執行事件所憑本院
    94年7 月7 日88年度執字第26754 號債權憑證（執行名義為
    本院87年度票字第15931 號本票裁定）所示債權債務關係固
    因清償已不存在，惟上開強制執行事件所憑本院94年7 月7
    日91年度執字第36226 號債權憑證（執行名義為本院88年度
    促字第55346 號支付命令暨其確定證明書）所示之債權範圍
    為借款本金2,060 萬元、前案執行未受償之利息1,620,543
    元及自93年8 月6 日（即前案受清償之翌日）起至清償日止
    ，按年息5%計算之法定遲延利息，是以系爭強制執行事件於
    前開債權債務範圍內，自得為強制執行並受執行案款分配清
    償。本件原告主張系爭本院94年度執字第38416 號強制執行
    事件所憑執行名義（即本院87年度票字第15931 號本票裁定
    ，及本院88年度促字第55346 號支付命令）僅得於1,600 萬
    元本息範圍內強制執行受償，逾1,600 萬元本息部分不得強
    制執行云云，為無理由，應予駁回。
  3.末查，被告固於89年11月10日系爭協議書簽立之日同意免除
    系爭協議書所示系爭3,100 萬元票據債務利息，惟其效力並
    不及於系爭協議書未載之其他債務，故本院88年度促字第55
    346 號支付命令所示兩造間之借款債務利息，並不因系爭協
    議書而免除，附此敘明。
五、綜上所述，本件原告請求確認兩造就本院87年度票字第1593
    1 號本票裁定如附表一所示票據800 萬元及本院88年度票字
    第6113號本票裁定如附表二所示票據其中200 萬元之債權債
    務關係均不存在，為有理由，應予准許，逾前開範圍之主張
    為無理，應予駁回；另原告請求宣告本院94年度執字第3841
    6 號強制執行事件所憑執行名義於逾1,600 萬元部分本息不
    得強制執行之主張，亦無理由，應予駁回。
據上論結，原告之訴為一部有理由、一部無理由，依民事訴訟法
第79條，判決如主文。
中    華    民    國    97    年    4     月    3     日
                  民事第一庭  法  官  賴文姍
正本係照原本作成。
如不服本判決，應於送達後20日內，向本院提出上訴狀並表明上
訴理由，如於本判決宣示後送達前提起上訴者，應於判決送達後
10日內補提上訴理由書（須附繕本）。
中    華    民    國    97    年    4     月     3    日
                              書記官  戴金龍
附表一：本院87年度票字第15931號本票裁定所示票據明細表
  ┌──┬──────┬─────┬─────┬──────┬──────┐
  │編號│ 發  票  日 │ 票據號碼 │ 票面金額 │  到期日    │ 利息起算日 │
  │    │            │          │（新台幣）│（即提示日）│            │
  ├──┼──────┼─────┼─────┼──────┼──────┤
  │ 1  │84年11月23日│ 218926   │300萬元   │85年1月27日 │85年1月27日 │
  ├──┼──────┼─────┼─────┼──────┼──────┤
  │ 2  │84年11月23日│ 144625   │500萬元   │85年1月27日 │85年1月27日 │
  └──┴──────┴─────┴─────┴──────┴──────┘
附表二：本院87年度票字第6113號本票裁定所示票據明細表
  ┌──┬──────┬─────┬─────┬──────┬──────┐
  │編號│ 發  票  日 │ 票據號碼 │ 票面金額 │  到期日    │ 利息起算日 │
  │    │            │          │（新台幣）│            │（即提示日）│
  ├──┼──────┼─────┼─────┼──────┼──────┤
  │ 1  │85年4月29日 │ 218629   │200萬元   │85年4月29日 │85年4月29日 │
  ├──┼──────┼─────┼─────┼──────┼──────┤
  │ 2  │85年4月29日 │ 218633   │300萬元   │85年4月29日 │85年8月7日  │
  ├──┼──────┼─────┼─────┼──────┼──────┤
  │ 3  │85年4月29日 │ 218636   │200萬元   │85年4月29日 │85年8月30日 │
  ├──┼──────┼─────┼─────┼──────┼──────┤
  │ 4  │85年4月29日 │ 218640   │100萬元   │85年4月29日 │85年9月16日 │
  ├──┼──────┼─────┼─────┼──────┼──────┤
  │ 5  │85年4月29日 │ 218641   │300萬元   │85年4月29日 │85年9月25日 │
  ├──┼──────┼─────┼─────┼──────┼──────┤
  │ 6  │85年4月29日 │ 218644   │100萬元   │85年4月29日 │85年10月19日│
  ├──┼──────┼─────┼─────┼──────┼──────┤
  │ 7  │85年4月29日 │ 218646   │400萬元   │85年4月29日 │85年10月30日│
  ├──┼──────┼─────┼─────┼──────┼──────┤
  │ 8  │85年12月5日 │ 452404   │300萬元   │   未載     │85年12月5日 │
  ├──┼──────┼─────┼─────┼──────┼──────┤
  │ 9  │85年12月27日│ 452406   │300萬元   │   未載     │85年12月27日│
  └──┴──────┴─────┴─────┴──────┴──────┘


司法院資訊處製作；財團法人民間司法改革基金會備份。
